【裁判字號】    99,司財管,15
【裁判日期】    991015
【裁判案由】    選任遺產管理人
【裁判全文】
臺灣基隆地方法院民事裁定            99年度司財管字第15號
聲  請  人  臺北縣立仁愛之家
法定代理人  乙○○
上列聲請人聲請指定遺產管理人事件，本院裁定如下：
   主  文
選任臺北縣立仁愛之家為被繼承人甲○○（男，民國○○○年○
月○○○日生，身分證統一編號：Ｚ000000000，生前最後住所：
臺北縣萬里鄉龜吼村玉田六十一號）之遺產管理人。
准對被繼承人甲○○之繼承人為承認繼承之公示催告。
被繼承人甲○○之繼承人，應自前項公示催告最後登載新聞紙之
日起，壹年貳月內承認繼承，上述期限屆滿，無繼承人承認繼承
時，被繼承人甲○○之遺產，於清償債權並交付遺贈物後，如有
剩餘即歸屬國庫。
被繼承人甲○○之債權人及受遺贈人，應自本公示催告最後登載
新聞紙之日起壹年貳月內，報明債權及為願受遺贈與否之聲明，
如不於上述期間內為報明或聲明者，僅得就賸餘遺產行使其權利
。聲請程序費用新臺幣壹仟元由被繼承人甲○○之遺產負擔。
    理  由
一、按繼承開始時，繼承人之有無不明，而無親屬會議或親屬會
    議未於 1個月內選定遺產管理人者，利害關係人得聲請法院
    選任遺產管理人，並由法院依公示催告程序，定 6個月以上
    之期限，公告繼承人，命其於期限內承認繼承；遺產管理人
    之職務，包括聲請法院依公示催告程序，限定 1年以上之期
    間，公告被繼承人之債權人及受遺贈人，命其於該期間內報
    明債權及為願受遺贈與否之聲明，被繼承人之債權人及受遺
    贈人為管理人所已知者，應分別通知之。大陸地區人民繼承
    臺灣地區人民之遺產，應於繼承開始起三年內以書面向被繼
    承人住所地之法院為繼承之表示；逾期視為拋棄其繼承權。
    民法第1177條、第1178條、第1179條第1項第3款，臺灣地區
    與大陸地區人民關係條例第66條分別定有明文。
二、本件聲請意旨略以：被繼承人甲○○為聲請人之院民，於民
    國（下同） 99年4月12日因病死亡，經詳查其戶籍資料，其
    在臺灣無子嗣及其他繼承人，大陸親友資料則無法求證，被
    繼承人既生前由聲請人照護，又保管其死後之遺物，為其利
    害關係人，為此聲請選任由聲請人為被繼承人之遺產管理人
    ，並依法為公示催告等語。
三、查聲請人主張之事實，業據其提出被繼承人甲○○之死亡證
    明書、除戶戶籍謄本、臺北縣立仁愛之家亡故院民遺物處理
    報告單影本、臺北縣立仁愛之家院民自治善後處理小組99年
    4月19 日會議紀錄影本等為證，故聲請人以利害關係人之身
    分聲請選任被繼承人之遺產管理人，核無不合。又被繼承人
    有無繼承人不明，若於主文第 3項所定期限屆滿，無繼承人
    承認繼承時，其遺產於清償債權並交付遺贈物後，如有賸餘
    ，應歸屬國庫，本院審酌上開情事，並參酌遺產管理人之職
    務，並為保障債權人利益及期程序之公正、公信起見，認本
    件應由聲請人為被繼承人之遺產管理人，爰裁定如主文第 1
    項所示，並依法為承認繼承、報明債權及為願受遺贈與否之
    聲明之公示催告。
四、依非訟事件法第157條、第24條第1項，裁定如主文。
五、如不服本裁定，應於裁定送達後10日內向本院提出抗告狀，
    並繳納抗告費新臺幣1,000元。
中    華    民    國    99    年    10    月    15    日
                  民事庭司法事務官  張正勳

司法院資訊處製作；財團法人民間司法改革基金會備份。
